【裁判字號】    99,台上,3754
【裁判日期】    990617
【裁判案由】    偽造文書
【裁判全文】
最高法院刑事判決            九十九年度台上字第三七五四號
上  訴  人  甲○○
選任辯護人  陳信伍律師
上  訴  人  乙○○
上列上訴人等因偽造文書案件，不服台灣高等法院花蓮分院中華
民國九十七年六月二十日第二審判決（九十七年度上訴字第四八
號，起訴案號：台灣台東地方法院檢察署九十五年度偵緝字第一
六四號，九十五年度偵字第一七三一、一七七八、一九一五、二
七三三號），提起上訴，本院判決如下：
    主  文
上訴駁回。
    理  由
甲、乙○○部分：
按刑事訴訟法第三百七十七條規定：上訴於第三審法院，非以判
決違背法令為理由，不得為之。是提起第三審上訴，應以原判決
違背法令為理由，係屬法定要件。如果上訴理由書狀並未依據卷
內訴訟資料，具體指摘原判決不適用何種法則或如何適用不當，
或所指摘原判決違法情事，顯與法律規定得為第三審上訴理由之
違法情形，不相適合時，均應認其上訴為違背法律上之程式，予
以駁回。本件原審經審理結果，認為上訴人乙○○與共同被告甲
○○共同偽造私文書後並持以行使（即由甲○○假冒「陳建智」
名義，持乙○○交付之空頭支票，向被害人丙○○詐購檳榔，並
由甲○○在原判決附表〈下稱附表〉一所示支票上偽造「陳建智
」之簽名而完成背書行為，再持以行使交付丙○○以支付貨款之
行為部分，下稱行使偽造私文書）及詐欺取財，犯刑法第二百十
六條、第二百十條之行使偽造私文書罪及第三百三十九條第一項
詐欺取財罪，均為明確，因而撤銷第一審關於乙○○部分之科刑
判決，於為刑法新舊比較後，改判依修正前刑法連續犯及牽連犯
從一重論上訴人等以共同連續行使偽造私文書，足以生損害於他
人罪，處有期徒刑二年十月；及為相關沒收之宣告。已詳敘其調
查、取捨證據之結果及憑以認定犯罪事實之心證理由。並就乙○
○否認犯行之供詞及其所辯各語認非可採，予以論述及指駁。乙
○○對原判決關於行使偽造私文書部分之上訴意旨略稱：甲○○
於民國九十五年七月三日被丙○○夥同討債集團之人強行押至一
民宅，遭其等施以脅迫、毆打、恐嚇等不法行為，始為不實之自
白，於同年七月二十七日在偵查中供出其係與乙○○共同犯本件
之罪，甲○○之自白欠缺任意性，且與事實不符，此有卷附照片
、甲○○陳報狀、交易明細、台灣台東監獄新收收容人內外傷紀
錄、診斷證明書等可稽；原審未為究明，仍就甲○○上開自白採
為認定乙○○有罪之證據，有調查職責未盡及採證違背經驗等證
據法則之違法等語（其餘上訴意旨略謂：(1)案內門號00000
00000號行動電話並非乙○○與甲○○共同行騙使用之工具
；(2)乙○○並未參與甲○○向丁○○詐騙購買荖葉貨款新台幣〈
下同〉十萬元；(3)乙○○並未請蔡志明購買車牌號碼HM-6209 號
以供甲○○行騙使用之自用小貨車：(4)乙○○係前向丙○○購買
檳榔而與丙○○立具「償還債務契約書」，原判決卻執為認定乙
○○與甲○○共同詐騙丙○○之論據各語，均顯係其執以不服原
判決關於詐欺取財部分之理由，而非關於行使偽造私文書部分之
適法上訴理由）。惟查：採證認事、取捨證據及證據證明力之判
斷，乃事實審法院之職權，苟其採證認事之論斷無違證據法則，
即不容任意指為違法。原判決認定乙○○上揭行使偽造私文書之
犯行，經綜合共同正犯甲○○之供述（供承於附表一所示支票上
背書「陳建智」之姓名，並於偵查中供述其係與乙○○二人共同
策劃本件詐騙犯行，及由乙○○提供詐騙用之行動電話、空頭支
票、貨車等物為犯罪工具）、證人丙○○之證詞（證實附表一所
示支票，係甲○○背書「陳建智」之姓名後交伊，以支付詐購檳
榔之款項）及卷附支票影本、退票理由單等證據資料，說明論斷
明確。對於上訴人等所辯：甲○○曾於九十五年七月三日遭丙○
○毆打、恐嚇，始於偵查中自白，及供出乙○○云云，認為不可
採信，並敘明：丙○○否認有上訴人等所稱上開情事，證人洪守
煌於第一審並證稱：帶走甲○○之人不是丙○○等語，卷內甲○
○於九十五年七月六日進入台灣台東監獄之新收（還押）收容人
內外傷紀錄簿等之記載，亦不能證明甲○○曾於九十五年七月三
日遭丙○○毆打。再參以甲○○於九十五年七月五日第一次警詢
時，供稱：其與丙○○交易，沒有預謀行騙，沒有共犯云云；於
同日下午三時十二分許於檢察官偵訊、且經丙○○在庭時，供稱
：伊透過丙○○向屏東上游檳榔商每次拿大約八、九萬顆檳榔，
大約拿十幾次，當天就可以賣掉，……，伊會賣到台南、屏東、
台東尚武等通路，從丙○○那裡拿到的檳榔，都沿路賣掉賣到台
南云云；於同日晚間九時十六分許偵訊時供稱：伊沒有將丙○○
那裡拿到的檳榔交給其他人販售等語；於同日第一審法院為羈押
前訊問時，供稱：伊共向丙○○買四百多萬顆檳榔，每天可以賣
八萬顆云云；於九十五年七月六日受羈押後，同年月二十四日警
詢時，仍供稱：伊與乙○○完全沒有聯絡，乙○○不可能知道伊
檳榔之來源，伊未將檳榔交給乙○○銷贓，沒有與乙○○共同詐
騙丙○○等語。衡情甲○○直至九十五年七月二十七日檢察官偵
查中始供出乙○○參與犯行之一切始末，而此時距其所稱被毆打
之同年七月三日已有一段時間，且人在看守所羈押中，未再與丙
○○接觸，根本不受丙○○之影響，倘其確於同年七月三日受丙
○○之毆打而自白，應於此前應訊時即坦承一切，豈於事隔一段
時日，且丙○○對其已無影響時才為上述自白，足認上訴人等上
開所辯與常情不合，難以採信等情。其推理論斷衡諸經驗及論理
等證據法則皆無違背，即不容指為違法。經核乙○○上訴意旨，
係置原判決所為明白論斷於不顧，仍持已為原判決指駁之陳詞，
專憑己意再事爭辯，或任意指摘原判決違法，難認已符合首揭法
定之第三審上訴要件。本件關於行使偽造私文書部分之上訴違背
法律上之程式，應予駁回。又乙○○另犯刑法第三百三十九條第
一項之詐欺取財罪部分，核屬刑事訴訟法第三百七十六條第一款
所列之案件，既經第二審判決，不得上訴於第三審法院，其對與
之有修正前刑法牽連犯關係、得上訴第三審之行使偽造私文書部
分之上訴既不合法，應從程序上駁回，無從為實體上判決，此部
分之上訴亦非合法，應併予駁回。
乙、甲○○部分：
查第三審上訴書狀，應敘述上訴之理由，其未敘述者，得於提起
上訴後十日內補提理由書於原審法院；其已逾上述期間，而於第
三審法院未判決前仍未提出上訴理由書狀者，第三審法院應以判
決駁回之。刑事訴訟法第三百八十二條第一項、第三百九十五條
後段規定甚明。本件上訴人甲○○偽造文書案件，不服原審判決
（認甲○○上述與乙○○共同犯刑法第二百十六條、第二百十條
之行使偽造私文書罪及第三百三十九條第一項詐欺取財罪之犯行
，均為明確，因而撤銷第一審關於甲○○上開部分之科刑判決，
於為刑法新舊比較後，改判依修正前刑法連續犯及牽連犯從一重
論甲○○以共同連續行使偽造私文書，足以生損害於他人罪，處
有期徒刑四年，及為相關沒收之宣告），於九十七年七月五日提
起第三審上訴，其對於行使偽造私文書部分並未敘述理由（其上
訴理由狀記載略謂：(1)附表二所載是否均為甲○○積欠丙○○之
貨款，及案內門號0000000000號行動電話如何為上訴
人等共同詐騙所使用之工具，均未經原審查明。(2)甲○○案發後
於九十五年七月三日遭丙○○毆打、妨害自由等，於偵查中之自
白〈按原判決所引用甲○○於九十五年七月二十七日、八月二十
五日、十月十一日在偵查中之供述，分別均係甲○○供陳乙○○
如何與其共同向被害人詐購檳榔或騙取購買荖葉貨款之經過，與
其自己部分如何行使偽造私文書之事實無涉〉，均欠缺任意性，
無證據能力各語。俱與原判決認定甲○○與乙○○共同在附表一
所示支票上偽造「陳建智」背書並持以行使之事實無何關聯，顯
係就原判決關於其詐欺取財部分而為爭辯，並非關於行使偽造私
文書部分之上訴理由），迄今逾期已久，於本院未判決前仍未提
出，依上開規定其關於行使偽造私文書部分之上訴自非合法，應
予駁回。又甲○○所犯刑法第三百三十九條第一項之詐欺取財罪
部分，核屬刑事訴訟法第三百七十六條第一款所列之案件，既經
第二審判決，不得上訴於第三審法院，其對與之有修正前刑法牽
連犯關係、得上訴第三審之行使偽造私文書部分之上訴既不合法
，應從程序上駁回，無從為實體上判決，此部分之上訴亦非合法
，應併予駁回。
據上論結，應依刑事訴訟法第三百九十五條，判決如主文。
中    華    民    國  九十九  年    六    月   十七   日
                      最高法院刑事第九庭
                          審判長法官  邵  燕  玲
                                法官  李  伯  道
                                法官  孫  增  同
                                法官  李  英  勇
                                法官  施  俊  堯
本件正本證明與原本無異
                                      書  記  官
中    華    民    國  九十九  年    六    月  二十三  日
                                                      Ｑ

司法院資訊處製作；財團法人民間司法改革基金會備份。
